臺灣高等法院高雄分院民事判決　九十一年度上易字第二二號
　　　上　訴　人　　丁○○
　　　兼訴訟代理人　乙○○
　　　被　上訴人　　民生報股份有限公司
　　　法定代理人　　甲○○
　　　訴訟代理人　　丙○○
右當事人間請求給付報費事件，上訴人對於中華民國九十年十月二十二日臺灣高雄地
方法院九十年訴字第一二九八號第一審判決提起上訴，本院判決如左：
　　　主　　　文
上訴駁回。
原判決所命本金之給付減縮為新台幣肆拾捌萬貳仟伍佰柒拾陸元。
第二審訴訟費用由上訴人連帶負擔。
　　　事實及理由
一、被上訴人起訴主張：上訴人乙○○邀同上訴人丁○○為連帶保證人與被上訴人簽
    訂分銷合同書，承銷被上訴人發行之報紙，依合約書第四條之約定，計算報費及
    廣告費依被上訴人帳頁之記載，截至八十九年十一月止乙○○積欠被上訴人報費
    新台幣（下同）六十一萬三千零二十二元，扣除保證金一十萬元，尚欠被上訴人
    五十一萬三千零二十二元，迭經催討均置之不理等情，爰依兩造所訂契約之法律
    關係，求為命上訴人如數給付及自九十年五月四日民事準備書狀繕本送達翌日起
    算之法定遲延利息之判決，並聲明上訴駁回（被上訴人原請求之本金金額為五十
　　一萬三千零二十二元，於本院行準備程序時，減縮為四十八萬二千五百七十六元
　　）。
二、上訴人則以：被上訴人將無訂戶訂購而強迫上訴人購買之報紙自八十九年八月當
    月已達四百三十份，上訴人每日均向被上訴人反映要求減少分銷之報紙數量，但
    被上訴人置之不理，仍強迫上訴人吃報，自八十九年八月起至同年十一月止，其
    金額為二十一萬二千八百四十一元一角九分，另依民法第五百六十一條規定，解
    除代辦商契約，應於三個月前通知他方，故被上訴人使大寮辦事處拋棄解約權，
    規避上開法條之規定，於解約前一日始通知上訴人，造成上訴人重大不利益，則
    被上訴人應賠償上訴人因違法解約而生之債務不履之損害賠償十八萬六千四百二
    十二元，上開二筆金額上訴人主張與被上訴人之報費債權互為抵銷等語，資為抗
    辯，並聲明原判決廢棄，被上訴人在第一審之訴駁回。
三、按兩造所訂分銷合同書第四條約定：「計算報份及繳付報費、廣告費、依照甲方
    帳頁之記載為準：：：」，第五條約定：「乙方（指上訴人）向甲方繳付報費、
    廣告費時，應按報別，分別劃撥或開具支票，避免混淆，並依甲方所訂繳款期限
    繳清：：：」等語，而被上訴人主張上訴人積欠報費四十八萬三千五百七十六元
    （見本院卷三八頁），上訴人對於被上訴人主張之上開金額並不爭執（見本院卷
    第七五頁），惟以被上訴人強迫上訴人購買報紙達二十一萬二千八百四十一元一
　　角九分及未依民法第五百六十一條規定解除契約，使上訴人蒙受十八萬六千四百
　　二十二元之損失，此二筆金錢均應由被上訴人賠償，並主張以之與被上訴人之債
　　權抵銷云云，經查兩造所訂分銷合同書第四條約定：「計算報份及繳付報費、廣
　　告費、依照甲方（指被上訴人）帳頁之記載為準，甲方於記載前另將當月之繳款
　　通知單送達乙方，乙方如有異議，應於收受通知單三日內以書面檢證申請更正，
　　逾期視同承認，甲方依通知單記帳，乙方不得再提異議」等語，則上訴人如認被
　　上訴人有強迫上訴人買入超額報紙，自應依上開約定提出異議，並檢證申請更正
　　。上訴人捨此不為，竟於積欠報費後，經被上訴人訴請上訴人給付欠款時，始行
　　主張，即非正當。又被上訴人未依民法第五百六十一條規定，於三個月前通知上
　　訴人終止契約，使上訴人受有一十八萬六千四百二十二元之損害，主張以此損害
　　賠償債權與被上訴人之債權抵銷乙節，據兩造所訂分銷合同書第七條約定：「甲
　　方如因事實需要改組或直營時，得隨時解約（其真意應係終止契約）：：：」等
　　語，依契約自由之原則，兩造非不得以上開約定排除民法第五百六十一條規定之
　　適用。被上訴人於本院行準備程序時，主張依兩造所訂分銷合同書第七條之約定
　　，被上訴人將大寮分銷處廢除，改併入鳳山分銷處辦理其分銷業務為由而終止兩
　　造間之分銷契約，上訴人對於被上訴人之此項主張並未爭執，則被上訴人依兩造
　　所訂分銷合同書第七條之約定，終止分銷合約，即無不合，上訴人尚不得主張依
　　民法第五百六十一條規定，指摘被上訴人之終止契約行為，造成上訴人之損害而
　　請求以其損害賠償債權與被上訴人之本件報費債權為抵銷。
四、上訴人另辯稱：「分銷合同之條款為被上訴人單方擬定，而以同一內容與各承銷
    單位訂立契約，合同第四條規定，計算報份及繳付報費、廣告費，依民生報之記
    載為準，無論實際發生之應繳付報費，廣告費金額，要求大寮辦事處於三日內檢
    證書面通知，否則即不得對被上訴人單方記載之繳款金額異議，顯然為減輕被上
    訴人算清帳目的義務，亦不顧實際債權債務關係，加重上訴人之付款責任，限制
    大寮辦事處僅得於三日內行使釐清債權債務關係的權利，否則即拋棄未釐清債權
　　債務之金額，使大寮辦事處有重大不利益，故依繳款通知單繳付報費、廣告費，
　　如有異議，應於接受通知單三日內以書面檢證申請更正，逾期視同承認之規定應
　　無效。民生報與上訴人所簽訂之契約，不但是定型化之契約，且為應視作一尚未
　　完成之契約，其中許多重要之約定事項均為空白，報份之承銷數量，就是其中之
　　一項。承銷報份事先沒有約定，當然是以每月市場實際需求數量為準，分銷合同
　　書第二條規定，乙方承銷甲方報紙份數，未經甲方同意核准，不得減少，故報社
　　有恃無恐，更基於業績考量，無視上訴人鉅額之虧損，雖一再要求減報，硬是不
　　減，在不得已之狀況下，以存證信函通知減去四百三十份多餘之報份，但還是不
　　減而造成這場無聊的官司，故契約第二條有關報份不得減少之規定，應為無效」
　　等語。上訴人所稱兩造所訂分銷合同契約書第二、四條之約定應屬無效，究何所
　　據，並未言明，本院依其抗辯所稱分銷合同書為定型化契約應屬無效等語，應係
　　指消費者保護法第十二條之規定而言。消費者保護法第十二條第一項固規定：「
　　定型化契約中之條款違反誠信原則，對消費者顯失公平者，無效」，惟該法第一
　　條規定：「為保護消費者權益，促進國民消費生活之安全，提昇國民消費生活品
　　質，特制定本法」，第二條第一款規定：「消費者，指以消費為目的而為交易，
　　使用商品或接受服務者」，足見消費者保護法其適用之對象為以消費為目的而為
　　交易，使用商品或接受服務者，否則並無消費者保護法之適用。查上訴人係被上
　　訴人之代辦商，純屬商人性質，並非消費者，係以被上訴人之名義於一定處所或
　　一定區域內辦理被上訴人之事務而獲取報酬者，自無消費者保護法之適用。上訴
　　人雖謂該合同契約書為被上訴人單方所擬定，其中第二、四條約定之內容有如何
　　不公平之情形，上訴人自得於訂約之初，要求被上訴人變更契約內容，如被上訴
　　人堅持己見，上訴人自得拒絕簽約，而不代辦被上訴人之業務。乃上訴人於八十
　　七年間與被上訴人簽約並經營代辦業務數年後，始謂兩造之約定無效，不足為取
　　，故上訴人上開辯解，於法尚嫌無據。
五、從而被上訴人本於兩造所訂契約及連帶債務之法律關係，訴請上訴人連帶給付報
　　費四十八萬二千五百七十六元及自九十年五月四日民事準備書狀繕本送達翌日（
　　即九十年五月二十六日）起至清償日止之法定遲延利息，即屬正當，應予准許。
　　原審法院就此部分為被上訴人勝訴判決，並無不合，上訴人上訴指摘原判決此部
　　分不當，求予廢棄改判，為無理由，應予駁回。又被上訴人原請求上訴人給付本
　　金五十一萬三千零二十二元，於本院減縮為四十八萬二千五百七十六元，爰併為
　　如主文第二項所示之諭知，併此明。又本件至臻明確，兩造其餘攻擊防禦方法
　　與本件判斷結果不生影響，自不逐一審究，亦明之。
六、結論：本件上訴為無理由，依民事訴訟法第四百四十九條第一項、第八十五條第
    二項，判決如主文。
中　　　華　　　民　　　國　　九十一　　年　　 十二　　 月　　二十五　　日
　　　　　　　　　　　　　　　　　　　臺灣高等法院高雄分院民事第五庭
~B1審判長法官　蔡明宛
~B2法　　　官　林健彥
~B3法　　　官　周慶光
右為正本係照原本作成。
不得上訴。
中　　　華　　　民　　　國　　　　九十一　　年　　 十二　 月　二十六　　日
~B法院書記官　郭蘭蕙
                                                                        Ｆ
